臺灣彰化地方法院刑事判決　　　　　　　　　　　　九十三年度交訴字第一二六號
　　公　訴　人　臺灣彰化地方法院檢察署檢察官
　　被　　　告　乙○○
右列被告因公共危險案件，經檢察官提起公訴（九十三年度偵字第七二一六號），本
院判決如左：
    主  文
乙○○駕駛動力交通工具肇事，致人受傷而逃逸，處有期徒刑陸月，如易科罰金，以
佰元折算壹日；又服用酒類，不能安全駕駛動力交通工具而駕駛，處有期徒刑伍月
，如易科罰金，以佰元折算壹日。應執行有期徒刑拾月，如易科罰金，以佰元折
算壹日。
    事  實
一、乙○○於民國九十三年八月十九日某時，在不詳地點飲用酒類後，已達於不能安
    全駕駛動力交通工具之程度，竟仍駕駛車牌號碼ＣＤ─四六五五號自小貨車，沿
    彰化縣田尾鄉○○路由西往東方向行駛，嗣於同日十五時十四分（起訴書誤載為
    十九分）許，行經田尾鄉○○路與中山路口時，本應注意遵守道路交通號誌之指
    示，當其所行駛道路路口之交通號誌為紅燈時，應即停止前進，不得超越停止線
    或進入路口，必須待其行駛方向之號誌轉換為綠燈，始得復行前進進入路口，而
    當時天候晴、日間自然光線、省道柏油道路、路面乾燥、無缺陷及障礙物，且視
    距良好，亦無其他不能注意之情形，詎其至該路口因紅燈暫停後，竟因飲酒後注
    意力及判斷力變差，致疏未注意號誌尚未變換為綠燈，即復行啟動而行駛進入路
    口右轉中山路，適有甲○○騎乘車牌號碼ＹＧＴ─四三五號重型機車，沿田尾鄉
    ○○路由北向南方向行駛，亦行經該路口，乙○○所駕駛之上開自小貨車車頭左
    側保險桿因而擦撞由甲○○所騎乘前揭機車之右後側車殼，致甲○○人車向左傾
    斜倒地，並受有頭部外傷、顏面撕裂傷約二公分、左膝挫傷及四肢多處擦挫傷等
    傷害（過失傷害部分未據告訴）。詎乙○○明知其駕駛動力交通工具肇事，非但
    未下車查看甲○○傷勢或報警救護，並留於現場等候處理，竟另基於逃逸之犯意
    ，駕駛前開車輛逃逸，置傷者於不顧。嗣因丁○○當時亦在田尾鄉○○路上停等
    紅燈，見狀即騎車尾隨乙○○之後，直至看清楚乙○○所駕駛之上開自小貨車車
    牌號碼後，始返回肇事現場並報警處理，因而循線查悉上情，並於同日下午八時
    四十六分測得被告之呼氣酒精濃度值為每公升○‧六毫克。
二、案經彰化縣警察局北斗分局報告臺灣彰化地方法院檢察署檢察官偵查起訴。
    理  由
一、訊據被告乙○○對於右揭時、地駕車經過之事實及前開呼氣酒精濃度測定值，固
    自承不諱，惟矢口否認有何酒醉駕車及肇事逃逸之犯行，辯稱：伊係案發當日下
    午四時許到達彰化縣社頭鄉玉池宮才喝酒，且伊未紅燈右轉中山路，也未於右轉
    中山路時碰撞被害人甲○○所騎乘車牌號碼ＹＧＴ－四三五號之機車，伊不知被
    害人甲○○如何受傷，更無於肇事後拒不停車而逃逸云云。惟：
（一）按認定犯罪事實所憑之證據，並不以直接證據為限，即綜合各種間接證據，本
      於推理作用，為認定犯罪事實之基礎，如無違背一般經驗法則，尚非法所不許
      ，最高法院四十四年台上字第七○二號判例意旨參照。
（二）刑法第一百八十五條之四肇事逃逸罪部分：
  １、按刑法第一百八十五條之四之肇事逃逸罪，以行為人知悉肇事而故意逃逸為要
      件，至對於致人死傷之事實，祇要有該項結果之發生為已足，行為對此部份是
      否有認知，則非所問，縱行為人辯稱不知被害人受有傷害屬實，並不影響其犯
      罪之成立（最高法院九十二年度台上字第七三二八號判決意旨參照）。是行為
      人只要認知其「駕駛動力交通工具肇事」之行為情狀及有「逃逸」之行為，即
      構成肇事逃逸之行為，只是因該條係為加強救護，減少被害人之死傷，促使駕
      駛人於肇事後能對被害人即時救護之目的所訂立，故法條增列「致人死傷」為
      處罰條件，如肇事未造成被害人傷害或死亡，始例外不加以處罰而已。
  ２、被告於九十三年八月十九日十五時十四分許，確有駕駛車牌號碼ＣＤ－四六五
      五號自小貨車，從田尾鄉○○路右轉中山路乙節，為被告所自承，並有翻拍自
      中山路上之監視錄影畫面之翻拍照片一張附卷可稽；另於被告右轉中山路時，
      適有被害人甲○○騎乘車牌號碼ＹＧＴ－四三五號重型機車，沿田尾鄉○○路
      由北向南方向行駛，亦行經田尾鄉○○路與富農路口，而在被告所駕駛之自小
      貨車左前側人車倒地，致受有頭部外傷、顏面撕裂傷約二公分、左膝挫傷及四
      肢多處擦挫傷等傷害乙節，業據證人丁○○結證明確（參本院九十四年三月三
      日審判筆錄第十五頁），並有卓醫院診斷證明書、道路交通事故現場圖、道路
      交通事故調查報告表（一）、（二）各一紙附卷可稽，均堪確定，則被告是否
      成立本罪，取決於被害人所受傷害是否為被告肇事所致，及被告是否明知肇事
      而逃逸。
  ３、被害人甲○○於本院審理時以證人身分結證稱：車禍當天其係騎乘機車沿中山
      路由北向南方向直行經過中山路與富農路口，當時中山路是綠燈，其機車前面
      無其他車輛，至於右側是否有車輛向其接近，則未注意，後來突然間機車就倒
      地，人也昏迷了，雖然不知道發生之原因，但該路段其已騎了二十幾年，如果
      沒有外力介入，不可能無緣無故倒地，且如果是外力撞擊，撞擊點應該是機車
      之右側後半部或車尾等語（參同前審判筆錄第二十二至二十七頁）；另證人丁○○結證稱：車禍發生前其與被告本來均停在田尾鄉○○路上等紅燈，其係停
      在被告所駕駛之自小貨車右側，但被告在富農路號誌未轉換為綠燈前，即紅燈
      右轉中山路，致撞及中山路上被告之機車；又雖因撞擊點應該是在被告自小貨
      車之駕駛座那邊，其未直接目擊撞擊點，然因當時該路口除被告與被害人之車
      輛外，並沒有其他車子經過，且被害人之機車係摔倒在被告自小貨車駕駛座那
      一側，故依其當時在場之判斷，被害人係遭被告碰撞而倒地受傷等語（參同前
      審判筆錄第十五至十八頁）。則被害人當時既係直行車，該路段又是省道柏油
      道路、路面乾燥、無缺陷及障礙物，且無其他車輛同時經過該路口，倘非遭被
      告自小貨車碰撞，被害人當無自行倒地之理，是被告駕駛自小貨車紅燈右轉致
      撞擊被害人之機車而肇事，被害人並因此受有前開傷害，即堪認定。至被告之
      自小貨車與被害人之機車於九十三年十二月三十一日經彰化縣警察局交通隊會
      同北斗分局第三組鑑識巡官陳育琳就擦撞痕跡進行勘驗鑑定，結果雖以：經比
      對自小貨車前車頭與機車後車身相關位置後，應以自小貨車之保險桿左端與機
      車右後側車殼為最可能之碰撞點，惟該機車之右後側車殼並未發現有擦撞或碰
      損痕跡，又被害人機車行李架右後側雖有一道長約五公分之刮擦痕，但比對自
      小貨車之相對位置後，認應非該自小貨車所造成，至該自小貨車雖有許多刮擦
      痕，但受損情形嚴重，亦可推認非與被害人機車碰撞所造成等論點，認定該二
      部車輛上無足以證明雙方發生碰撞之痕跡存在（參卷附之ＹＧＴ－四三五號重
      機車及ＣＤ－四六五五號自小貨車勘查結果報告），然前揭勘驗鑑定日期距離
      案發日期之九十三年八月十九日已逾四月，且此段時間雙方車輛仍繼續使用並
      未妥善保存，鑑定人員僅能依現存之跡證作為判斷根據，至於案發當時之情形
      ，仍應綜合其他證據加以研判，亦據鑑定人員於前開報告書中陳述明確，則本
      院審酌：(1)被害人自承當時行車速度約時速六十至七十公里，由北往南方向行
      駛；(2)證人丁○○結證稱：被告是完全停車後再重新行進，故由富農路右轉中
      山路時速度不快，時速僅約十公里，被害人人車倒地之位置在中山路南下路口
      處，當時被告之自小貨車已快完全轉入中山路了等語（即該自小貨車之行進方
      向係由西往東轉為北往南，且已趨近為北往南之方向，參同前審判筆錄第十八
      至二十一頁）；(3)被害人機車倒地後之刮地痕係呈現由北北西與南南東方向，
      依此物理跡證，可推知被害人倒地之外力雖來自西邊（即機車右側），且該外
      力雖足以造成被害人失去平衡而摔倒，但力量不大，才未造成倒地後之機車大
      幅偏離原來行進方向；(4)依前揭勘驗報告，最可能之撞擊點是自小貨車之保險
      桿左端與機車右後側車殼，細查自小貨車保險桿係不鏽鋼材質，表面光滑且非
      常堅硬，非以堅硬材質在上施力作用，不易留下痕跡，而機車外殼係塑膠材質
      ，具有一定之彈性，倘外力未超過塑膠之承受度，塑膠車殼應可在外力消除時
      ，回復原狀；(5)依照物理原理，如果施力者以二十度之夾角對受力者施力，其
      力量之百分八十為平行力量，百分之二十為垂直力量，則本件撞擊時，被害人
      之機車正以時速六十至七十公里之速度由北往南方向前進，被告以時速約十公
      里之速度由北北西往南南東方向前進而撞擊被害人之機車，依前述物理作用，
      其中約有八公里之前進力量因與被害人行進方向相同，而被吸收於機車行進動
      能中，僅約二公里之垂直力量會施加於車身造成機車失去平衡；(6)高速行駛之
      機車因與地面之摩擦力較小，再加上機車行進動能，無須太大力量即可導致機
      車失去平衡；(7)以兩車之相對速度及碰撞角度，碰撞導致兩車接觸之時間應短
      於○‧○○一秒（兩車速度差約六十公里，每分鐘差一公里，每秒鐘差約十六
      公尺，以兩車接觸起至分離一公分，僅需一六○○分之一秒），除非撞擊力道
      足以在撞擊之一剎那留下撞擊痕，否則應不足以形成刮擦痕。縱上，被害人機
      車受被告自小貨車撞擊之垂直力量僅時速約二公里（約每秒鐘○‧五公尺，比
      一般人步行速度還慢），在此速度下以光滑表面之不鏽鋼撞擊略具彈性之機車
      車身，雖造成快速行駛之機車失去平衡，但未留下撞擊痕及刮擦痕，應認合理
      ，是尚不得僅因事隔四個月後之鑑定未發現碰撞痕跡，即認兩車無碰撞之事實
      ，併此敘明。
  ４、證人丁○○並迭於偵查及本院審判時結證稱：其雖未直接目擊碰撞點，但被害
      人機車倒下之聲音很大，很多人都因此出來看，且被害人倒地之位置就在被告
      自小貨車之駕駛座旁，被告不可能沒有發現，況被告當時亦有減速到似乎要停
      車的狀態，但後來沒有停車就加速逃逸，其係發現被告又加速逃逸，才騎乘機
      車從後追趕，並於記下車號後返回肇事現場，將車號提供予到場處理之警員，
      又被告自小貨車除車牌外，車尾之擋風玻璃亦寫有車號等語（參九十三年度偵
      字第七二一六號卷第二十五、二十六頁，同前審判筆錄第十七至二十一頁）；
      被害人亦以證人身分結證稱：印象中倒地時有很大的撞擊聲等語（同前審判筆
      錄第二十七頁），則被告當時既已轉入中山路，本應加速前行，倘非發現其肇
      事致被害人機車倒地，當無減速準備停車之可能；且被告於警詢及偵查中均辯
      稱其當時是要去社頭鄉玉池宮云云（但就原因之供述並不一致，詳後述），然
      其右轉中山路後，又在中正路右轉（行進方向為東向西），與前往社頭鄉玉池
      宮之方向完全相反，業經證人丁○○及陳志雄分別結證綦詳（參同前審判筆錄
      第十、十五頁），被告對此不合理之行進方向，雖又辯稱：其本來要去北斗買
      東西，後來又決定不去，所以才又右轉中正路去買花云云，但嗣又稱：其當天
      與朋友約下午三點半在玉池宮見面云云，其於本院同一審判期日供詞即前後反
      覆矛盾，顯然係針對不同問題編篡有利於己之辯詞，意圖脫罪，顯不足採；況
      於案發當日下午四時許承辦員警陳志雄即趕至被告住處，並透過其家人以電話
      與被告聯絡數次，惟被告均不願告知其當時所在乙節，已經證人陳志雄結證明
      確（參同前審判筆錄第七頁），則被告聽聞遭指控肇事逃逸後，竟未表示驚訝
      及主動要求在電話中向證人陳志雄了解事情經過，反而以正與友人飲酒拒絕告
      知其所在地點，實與一般未犯罪之人乍聽遭指控犯罪時，均會感到驚訝及急於
      了解原因之常情有異；參以被告於肇事後，先後三次主動找被害人尋求民事和
      解，並於彰化縣北斗鎮調解委員會調解下達成和解，被害人因而未提起傷害告
      訴，業據被害人以證人身分結證明確（參同前審判筆錄第二十三頁），並有彰
      化縣北斗鎮調解委員會調解書可佐；被告固辯稱：其係因無證據證明其未撞到
      被害人，且發生車禍致機車騎士受傷道義上總是汽車駕駛人之不對，才賠償被
      害人云云，惟衡諸一般社會經驗，所謂道義責任，係指兩車碰撞後，汽車駕駛
      人因未受傷，而機車騎士已受傷，此時汽車駕駛人不追究機車騎士就車禍是否
      有過失，而賠償機車騎士之損害而言，則本件兩車倘未發生碰撞，被告實無就
      一件與己完全無關之車禍負道義責任而賠償被害人損失之可能，況被告就本件
      車禍事故賠償被害人之金額為新臺幣五萬六千元，以被害人受傷程度及機車損
      壞狀況（左側車殼及把手部分磨損）觀之，應屬非低，被告一方面辯稱未與被
      害人發生車禍，一方面又給付高額賠償，與吾人生活經驗不符，是被告所辯，
      顯屬事後卸責之詞，不足採信。是被告顯然於警方聯絡前即知肇事之情，其右
      轉中正路及嗣後轉往社頭鄉玉池宮之行為，均係為躲避追緝之行為，應堪認定
      。至彰化縣北斗鎮調解委員會調解書雖記載被害人係因遭遇被告之自小貨車後
      閃避不及跌倒，然此部份之記載係調解委員認為雙方既然要和解，就如此記載
  ，而非事實，業據被害人結證明確（參同前審判筆錄第二十六頁），尚難據此
      而為有利被告之認定，附此敘明。
（三）刑法第一百八十五之三條服用酒類不能安全駕駛動力交通工具而駕駛罪部分：
  １、被告於案發日下午五時許為證人陳志雄尋獲時，身上就散發酒味，而迄當日晚
      上八時四十六分許，被告之呼氣酒精濃度仍高達每公升○‧六毫克乙節，為被
      告所承認，並經證人陳志雄結證明確，復有酒精濃度測定紀錄表一紙附卷可稽
      ，則被告於肇事後為警發現時，即已服用酒類，足堪確定。被告固辯稱：其係
      於案發日下午四時許始在社頭鄉玉池宮喝酒云云。惟本院審酌下列理由，認被
      告前揭事後才喝酒之辯詞不足採信：
    (1)被告就其為何至社頭鄉玉池宮喝酒，先於警詢中辯稱係與朋友相約於該處喝酒
      云云（參彰化縣警察局北斗分局刑案偵查卷宗第一頁背面）；嗣於偵查中先辯
      稱係與邱雅涵約在玉池宮喝酒云云（參同前偵卷第十三頁），後又改稱係在玉
      池宮與邱雅涵偶遇，兩人僅一起聊天，其係在邱雅涵離開後才喝酒云云（參同
      前偵卷第十七頁）；而在本院審理時，再改稱其係因與朋友相約當日下午三點
      半在玉池宮會合，要去社頭鄉某卡拉ＯＫ唱歌，才前往玉池宮，後因該朋友失
      約，才在那裡喝酒云云。被告就前往玉池宮之原因及與何人喝酒此一單純事實
      ，前後四次供述竟均不同。
    (2)且證人陳志雄於當日下午五時尋獲被告時，係躺在第二排座椅上，沒有在喝酒
      ，且在目視可及之範圍內，並未在被告自小貨車內發現酒瓶，亦未在其停車之
      地點發現酒瓶，已經證人陳志雄結證詳細（參同前審判筆錄第十一頁）。
    (3)況被告經警帶回警局後，不但拒絕酒測，又託請某位田尾鄉鄉民代表向警局表
      示關心（此部份被告不否認，僅稱係該代表到警局後，其始向該代表請託，參
      同前審判筆錄第十二頁），其固辯稱拒絕酒測之理由是：因警員將其自小貨車
      自玉池宮開回警局停放，怕警員誣指係其自己開車到警局云云，然倘其確係在
      玉池宮喝酒，最佳之證明是提供當時喝酒之酒瓶為證，其竟捨此途徑而採取拒
      絕酒測及請託關心之方式處理，實有可疑，更遑論被告在警詢時根本未請求警
      察至其車上取出酒瓶或重回玉池宮尋找酒瓶之不合理。
    (4)參以被告於案發日下午四時許接獲警方透過其家人聯絡之電話時，遲遲不肯透
      露自己所在地點，圖以時間之拖延以降低酒精濃度測試值，甚為明顯。
    (5)縱上，應認被告前揭辯詞不足採信，其係在本件駕車肇事前飲用酒類，應堪認
      定。至證人邱雅涵於偵查中雖證稱：其於案發日下午三時四十分許與被告在玉
      池宮偶遇，當時被告沒有喝酒云云，惟本院審酌其與被告係朋友關係，且被告
      就此一有利證人，在警詢時竟完全未提及，而在偵查中提出該證人時，先稱係
      與該證人相約見面，待第二次訊問時才配合證人證述改稱偶遇等情，認證人邱
      雅涵之前揭證言，無足憑採，附此敘明。
  ２、按人體之呼氣酒精濃度達每公升○‧二五毫克時，將有輕度協調功能降低之症
      狀，呼氣酒精濃度達每公升○‧五毫克時，則有反應較慢、感覺降低及影響駕
      駛之情形，至於酒精濃度達每公升○‧七五毫克以上時，則會有思考、個性行
      為改變之酒精中毒症狀，超過每公升一．０毫克時，則有步態不穩、噁心嘔吐
      、精神混惑不清晰之情形，此有行政院國軍退除役官兵輔導委員會臺北榮民總
      醫院八十八年八月五日（八八）北總內字第二六八六八號函可參，且汽車駕駛
      人飲酒後其呼氣中酒精濃度如已達於每公升○‧五五毫克，其肇事率為一般未
      飲酒者之十倍，如呼氣中酒精濃度如已達於每公升○‧七五毫克，其肇事率為
      一般未飲酒者之二十五倍，法務部於八十八年五月十日亦邀集司法院刑事廳、
      交通部、行政院衛生署、內政部警政署及中央警察大學等相關單位決議，並參
      酌美國加州運輸部交通安全局所實驗之結果，以呼氣酒精濃度逾每公升含○．
      五五毫克時，即得認為不能安全駕駛為認定標準，蓋因由美國、德國及日本等
      國家所進行之酒精濃度與精神狀態之測試實驗，呼氣中酒精濃度達每公升○．
      五五毫克時，就人之生理方面，已產生視覺反應遲鈍、影像不能集中、同時不
      能看清前方路況及車旁照後鏡等狀況，其駕駛能力已受有影響，其肇事率已為
      一般正常人之十倍，足徵此項認定標準，依一般社會通念，客觀上足以認定已
      達不能安全駕駛之程度，意識不明等情狀；又體內酒精含量由開始飲酒時的○
      ％，依飲酒量漸漸累積增加，在完成飲酒時體內酒精含量達到最高，隨後依代
      謝率逐漸代謝，而依據交通部運輸研究所於七十七年八月間針對國人進行「駕
      駛人行為反應之研究—酒精對駕駛人生理影響之實驗分析」指出，體內酒精代
      謝率為每小時每公升○．○六二八毫克。查被告於九十三年八月十九日下午三
      時十四分許酒醉駕車肇事，而警員於同日下午八時四十六分始對被告進行呼氣
      酒精濃度測試，所測得呼氣中所含酒精濃度為每公升○．六毫克，則被告自酒
      醉駕車肇事之時間點至呼氣酒精濃度測試之時間相距約達五小時又三十二分鐘
      ，依前揭國人體內酒精含量之代謝率計算，被告於駕車肇事時之呼氣中所含酒
      精濃度應已達每公升○．九五毫克（計算式為：０．６㎎＼Ｌ＋０．０６２８
      ㎎＼Ｌ×５．５３＝０．９５㎎＼Ｌ，採小數點以下第三位四捨五入法），又
      於停等紅燈後，在號誌尚未轉換為綠燈前，即誤以為號誌已轉為綠燈而復行前
      進，致撞擊被害人之機車而肇事，其駕駛車輛之注意力及判斷力顯已因飲酒而
      變差，而達不能安全駕駛動力交通工具之程度甚明。
（四）綜上所述，本件事證明確，被告犯行均堪認定，應予依法論科。
二、核被告所為，分別係犯刑法第一百八十五條之四駕駛動力交通工具肇事致人受傷
    而逃逸罪、第一百八十五之三條服用酒類不能安全駕駛動力交通工具而駕駛罪。
    被告所犯上開二罪，犯意各別、行為互殊，應予分論併罰。爰審酌被告之素行、
    肇事後非但未報警救護，反棄被害人於不顧、被害人所受傷害、於飲酒後顯達無
    法安全駕駛動力交通工具之程度，仍駕車上路，危及公眾往來之安全甚鉅、已與
    被害人達成民事和解及犯後仍飾詞圖卸刑責等一切情狀，分別量處如主文所示之
    刑及定其應執行之刑，並均諭知易科罰金之折算標準，以示懲儆。
據上論斷，應依刑事訴訟法第二百九十九條第一項前段，刑法第一百八十五條之三、
第一百八十五條之四、第四十一條第一項前段、第二項、第五十一條第五款，罰金罰
鍰提高標準條例第二條，判決如主文。
本案經檢察官丙○○到庭執行職務。
中      華      民      國    九十四    年      三      月    二十四    日
                                    臺灣彰化地方法院交通法庭
                                        審判長法官  宋  恭  良
                                        法      官  許  雅  婷
                                        法      官  吳  永  梁
右正本證明與原本無異。
如不服本判決，應於判決送達後十日內向本院提出上訴狀( 須附繕本 )。
告訴人或被害人對於判決如有不服具備理由請求檢察官上訴者，其上訴期間之計算係
以檢察官收受判決正本之日期為準。
                                        法院書記官  陳  美  敏
中      華      民      國    九十四    年      三      月    二十八    日
附錄本案論罪科刑法條全文：
刑法第一百八十五條之三：
服用毒品、麻醉藥品、酒類或其他相類之物，不能安全駕駛動力交通工具而駕駛者，
處一年以下有期徒刑、拘役或三萬元以下罰金。
刑法第一百八十五條之四：
駕駛動力交通工具肇事，致人死傷而逃逸者，處六月以上五年以下有期徒刑。
